【裁判字號】    97,台上,546
【裁判日期】    970131
【裁判案由】    偽造貨幣
【裁判全文】
最高法院刑事判決              九十七年度台上字第五四六號
上  訴  人  甲○○
上列上訴人因偽造貨幣案件，不服台灣高等法院台南分院中華民
國九十六年十一月二十七日第二審判決（九十六年度上訴字第六
七二號，起訴案號：台灣嘉義地方法院檢察署九十五年度偵緝字
第一一八號），提起上訴，本院判決如下：
    主  文
上訴駁回。
    理  由
按刑事訴訟法第三百七十七條規定，上訴於第三審法院，非以判
決違背法令為理由，不得為之。是提起第三審上訴，應以原判決
違背法令為理由，係屬法定要件。如果上訴理由狀並未依據卷內
訴訟資料，具體指摘原判決不適用何種法則或如何適用不當，或
所指摘原判決違法情事，顯與法律規定得為第三審上訴理由之違
法情形，不相適合時，均應認其上訴為違背法律上之程式，予以
駁回。本件上訴人甲○○上訴意旨略稱：(一)、原判決認定上訴人
有如原判決事實欄所載之犯行，然其於理由欄所援引之相關證據
資料，均不足以證明上訴人知悉所收集者係屬偽造之通用紙幣，
亦不足以證明上訴人有供行使之用之意圖。乃原判決逕論處上訴
人意圖供行使之用而收集偽造之通用紙幣未遂罪刑，於法有違。
(二)、原判決就是否確有陳佰文之人，及陳佰文請託上訴人代為領
取包裹之原因，暨相關偽造通用紙幣之來源等事實，並未依職權
詳予調查釐清，逕依上訴人於事實審法院自白各情，即認上訴人
有原判決事實欄所載之犯行，於法有違等語。
惟查原判決認定上訴人有原判決事實欄所記載之意圖供行使之用
而收集偽造之通用紙幣未遂犯行，係以上訴人先後於事實審法院
審理中供承：伊受陳佰文之託前往尊皇旅遊公司嘉義站，領取裝
有四十五張偽造千元紙幣之包裹，伊並可分得其中五張偽造千元
紙幣供己行使等情是實，核與證人彭世和、黃仁祐、許榮興所分
別證述之情節相符，並有上訴人之0000000000號行動
電話通話明細勘驗紀錄附卷可佐。又第一審勘驗扣案四十五張之
千元紙幣結果，其中一張之號碼為「ＤＱ八八四八三九ＷＣ」，
另其中二十二張之號碼均為「ＤＱ四０四０八九ＷＣ」，其餘二
十二張之號碼均為「ＤＱ八八三０七六ＷＣ」，有第一審勘驗筆
錄在卷可稽。另該扣案之四十五張千元紙幣經送中央印製廠鑑定
結果，足認均係屬偽造之通用紙幣，有該廠民國九十四年六月一
日中印發字第０九四０００二一八五號函附卷足憑等情，予以綜
合判斷。因而撤銷第一審判決，改判論處上訴人意圖供行使之用
而收集偽造之通用紙幣未遂（累犯）罪刑，已於判決內說明其所
憑之證據及其認定之理由，從形式上觀察，並無違背法令之情形
。按認定事實所憑之證據，並不以直接證據為限，即綜合各種間
接證據，本於推理作用，為其認定犯罪事實之基礎，仍非法所不
許。又證據之取捨與證據之證明力如何，均屬事實審法院得自由
裁量、判斷之職權；苟其此項裁量、判斷，並不悖乎通常一般之
人日常生活經驗之定則或論理法則，又於判決內論其何以作此
判斷之心證理由者，即不得任意指摘其為違法，而據為提起第三
審上訴之合法理由。原審綜合上訴人於事實審法院先後自白各情
，及前揭各項不利於上訴人之直接、間接證據，本於推理作用加
以判斷，論述說明上訴人有前揭犯行等情，乃其採證認事調查職
權之合法行使，不容任意指為違法。縱認原判決之論述說明未臻
詳細，而有微疵，然其於判決結果不生影響，依刑事訴訟法第三
百八十條規定，仍不得據為適法之第三審上訴理由。按有利於被
告之證據不採納及應於審判期日調查之證據，係指該證據倘予採
納或經調查所能證明者，得以推翻原審判決所確認之事實，而得
據以為不同之認定而言。如非事理所必然，或係無從調查之證據
方法，即欠缺其調查之必要性，縱未調查，或未於理由特加說明
，均與所謂違背法令之情形不相適合。原判決已說明其認定上訴
人有前揭犯行，其所依憑之證據及理由。又上訴意旨並未陳明曾
聲請原審就相關情節再為如何之調查，且原審縱就上訴意旨所載
各情再為調查，亦非即能為有利上訴人之論斷，尚不得任意指摘
原審有應調查之證據而未予調查之違法。況原審於最後審判期日
調查證據完畢開始辯論前，審判長問上訴人及其原審選任辯護人
尚有何證據請求調查，上訴人及其原審選任辯護人均答稱：「無
」（原審卷第五十八頁）。而本院為法律審，上訴人在本院又為
此爭執，自非依據卷內資料執為指摘之合法上訴第三審理由。上
訴意旨就原審取捨證據認定事實之職權行使，及原審已調查說明
之事項，漫加指摘有查證未盡及採證違法之情事云云，均與法律
規定得為第三審上訴理由之違法情形不相適合，其上訴違背法律
上之程式，應予駁回。
據上論結，應依刑事訴訟法第三百九十五條前段，判決如主文。
中    華    民    國  九十七  年    一    月  三十一  日
                      最高法院刑事第一庭
                          審判長法官  董  明  霈
                                法官  林  茂  雄
                                法官  張  祺  祥
                                法官  賴  忠  星
                                法官  林  秀  夫
      本件正本證明與原本無異
                                      書  記  官
中    華    民    國  九十七  年    二    月   十三   日
                                                 H


司法院資訊處製作；財團法人民間司法改革基金會備份。
